【裁判字號】    95,重訴,6
【裁判日期】    950824
【裁判案由】    殺人
【裁判全文】
臺灣臺南地方法院刑事判決               95年度重訴字第6號
公  訴  人  臺灣臺南地方法院檢察署檢察官
被      告  己○○
                    現於臺灣台南看守所羈押中
選任辯護人  黃進祥  律師
            江順雄  律師
            黃建雄  律師
被      告  丙○○
                    現另案於國防部台南監獄執行中
選任辯護人  莊美貴律師
被      告  丁○○
                    現於臺灣臺南戒治所強制戒治中
指定辯護人  李興宣  律師
被      告  乙○○
                    現於臺灣台南看守所羈押中
選任辯護人  陳文忠  律師
選任辯護人  蔡青芬  律師
上列被告因殺人案件，經檢察官提起公訴（95年度偵字第
5178號、第5440 號），本院判決如下：
    主  文
己○○犯共同殺人罪，處無期徒刑，褫奪公權終身。
丙○○犯共同殺人罪，累犯，處無期徒刑，褫奪公權終身。
乙○○犯幫助共同殺人罪，處有期徒刑捌年陸月。
丁○○犯幫助共同殺人罪，處有期徒刑伍年陸月。
    事  實
一、丙○○曾於民國八十八年間，因搶奪案件，經臺灣高等法院
    臺南分院於八十八年十月二十五日以八十八年度少連上訴字
    第一一九三號判處有期徒刑八月確定，於八十九年九月二十
    九日執行完畢。
二、丙○○於有期徒刑執行完畢後五年內，仍不知悔改，於九十
    年十月六日凌晨二時許，偕友人己○○、丁○○與乙○○同
    在臺南市○○○路一心KTV唱歌、飲酒，適遇警臨檢，四人
    為躲避臨檢而決定離開該處，己○○及丙○○則分別自KTV
    外花圃內取出預藏之西瓜刀二把，丙○○將其中一把置於自
    己所著長袖外套袖中，己○○則將另一把直立置於所駛之車
    牌號碼ORY-567號重型機車腳踏板處，己○○駕駛該重型機
    車搭載丙○○，丁○○、乙○○則分別駕駛車牌號碼不詳之
    野狼復古型重型機車及水藍色輕型機車，四人相約同行擬前
    往丙○○位於臺南市安南區之租屋處。
三、丙○○等四人行至臺南市○區○○路國立臺南第二高級中學
    前時，適有吳偉升駕駛機車搭載戊○○駛至，己○○、丙○○與吳偉升互看不順眼，並進而發生口角，丙○○即自外套
    長袖中抽出西瓜刀一把高舉，吳偉升見狀即加速駛離，己○○（後搭載丙○○）、丁○○及乙○○則駕車追逐吳偉升。
    嗣於同日凌晨二時三十七分許，吳偉升沿臺南市○○路○段
    由東往西方向行駛，經過和緯路與西門路四段交岔路口後，
    吳緯升欲躲避追逐，見和緯路二段對向車道（即由西往東方
    向）停放一輛垃圾車，即逆向駛至該垃圾車車前、轉往垃圾
    車右側、至垃圾車後，再轉至垃圾車左側，欲伺機躲避追逐
    。適有乙○○駕駛水藍色機車亦沿和緯路二段由東往西之方
    向行駛追至，乙○○明知在後追逐之己○○、丙○○二人均
    與吳偉升發生口角，且均持有西瓜刀，一旦追至，將發生置
    吳偉升於死之結果，竟基於幫助殺人之故意，待吳偉升機車
    自垃圾車左側出現時，乙○○即駕駛機車逆向衝向吳偉升所
    駕駛之機車，乙○○為免自己受傷，於二車發生撞擊前即先
    行跳車，待二車發生撞擊後，乙○○機車機油蓋掉落現場，
    吳偉升及戊○○均人車倒地，戊○○即跑離現場，吳偉升則
    因腳部受傷無法逃離，倒在和緯路二段北側（即由東往西車
    道旁）之人行道上，丁○○並基於幫助殺人之犯意，在旁大
    喊「給他死」（台語），予以助勢，迨己○○及林中興趕至
    後，陳、林二人共同基於殺人之犯意聯絡，分持各自攜帶之
    西瓜刀，共同朝吳偉升之頭部、手部、臟器及腿部猛力砍殺
    十二刀（起訴書誤繕為十三刀，業經公訴檢察官更正），待
    吳偉升倒地後始罷手，使吳偉升共計受有如附表所示之十二
    處嚴重刀傷，嗣吳偉升雖經送醫急救，仍於同日凌晨四時二
    十三分許，因背胸刀傷出血、出血性休克而死亡。
四、己○○、丙○○、丁○○及乙○○事後，仍依原定計劃前於
    往丙○○住處，並在途中即臺南市○○路北安橋上，將行兇
    使用之西瓜刀丟棄於北安橋下。嗣經警據報後，循線於九十
    五年三月十六日查獲己○○、丙○○丁○○三人，於九十五
    年三月十九日查獲乙○○。
五、案經吳偉升之父甲○○訴由臺南縣警察局歸仁分局、內政部
    警政署刑事警察局報請臺灣臺南地方法院檢察署檢察官及檢
    察官自動檢舉偵查起訴。
    理    由
壹、程序方面：
  一按被告以外之人於審判外之言詞或書面陳述，除法律有規定
    者外，不得作為證據，刑事訴訟法第一百五十九條固定有明
    文。惟被告以外之人於審判外之陳述，雖不符同法第一百五
    十九條之一至之四之規定，而經當事人於審判程序同意作為
    證據，法院審酌該言詞陳述或書面陳述作成時之情況，認為
    適當者，亦得為證據。又當事人、代理人或辯護人於法院調
    查證據時，知有第一百五十九條第一項不得為證據之情形，
    而未於言詞辯論終結前聲明異議者，視為有前項之同意，此
    亦據同法第一百五十九條之五規定甚明。又證、鑑定人依法
    應具結而未具結者，其證人或定意見，不得作為證據，刑事
    訴訟法第一五八條之三亦有明文。
  二被告丙○○部分：
    查本件被告丙○○及辯護人於本院準備程序進行時，除就共
    同被告己○○、共同被告丁○○、共同被告乙○○、證人戊○○、甲○○、施逵凱於警詢中之供述及檢察官偵查時未經
    具結之供述，均否認其證據能力外，其他書證、物證之證據
    能力均不否認，則依刑事訴訟法第一百五十九條之五規定，
    視為被告丙○○已同意援引作為證據，且經本院審酌該等言
    詞陳述作成時之情況及證據取得過程等節，認為上開證據，
    均有證據能力，可以作為認定事實之依據。
  三被告己○○部分：
    查本件被告己○○及辯護人於本院準備程序進行時，就檢察
    官提出之證據方法之證據能力，均未爭執，且於言詞辯論終
    結前，亦未聲明異議，則依刑事訴訟法第一百五十九條之五
    規定，視為被告己○○已同意援引檢察官提出之證據方法作
    為證據，且經本院審酌該等言詞陳述作成時之情況及證據取
    得過程等節，認為上開證據，均有證據能力，可以作為認定
    事實之依據。
  四被告乙○○部分：
    查本件被告乙○○及辯護人於本院準備程序進行時，除就共
    同被告丁○○、證人戊○○於警詢中之供述，均否認其證據
    能力外，其他共同被告及證人之供述、書證、物證之證據能
    力均不否認，則依刑事訴訟法第一百五十九條之五規定，視
    為被告乙○○已同意援引作為證據，且經本院審酌該等言詞
    陳述作成時之情況及證據取得過程等節，認為上開證據，均
    有證據能力，可以作為認定事實之依據。
  五被告丁○○部分：
    查本件被告丁○○及辯護人於本院準備程序進行時，除就共
    同被告己○○、丙○○警詢筆錄之供述，均否認其證據能力
    外，其他共同被告於檢察官偵查時之供述、證人戊○○之供
    述、書證、物證之證據能力均不否認，則依刑事訴訟法第一
    百五十九條之五規定，視為被告丁○○已同意援引作為證據
    ，且經本院審酌該等言詞陳述作成時之情況及證據取得過程
    等節，認為上開證據，均有證據能力，可以作為認定事實之
    依據。
貳、被告之辯解：
  一被告己○○、丙○○部分：
    訊據被告己○○、丙○○就於上揭時、地，各以西瓜刀殺死
    被害人吳偉升之事實固不否認，惟均辯稱：當天只是要教訓
    吳偉升，並無殺死吳偉升之故意云云。辯護意旨則以被告己○○及丙○○並無殺人之故意，應是傷害致人於死云云。
  二被告丁○○、乙○○部分：
    訊據被告乙○○固不否認駕駛機車與被害人吳偉升所駕駛機
    車發生碰撞，致被害人吳偉升無法逃離之事實，惟矢口否認
    有何幫助殺人之犯意，辯稱：是不小心與吳偉升發生車禍，
    不知道陳、林二人持有西瓜刀，亦未幫助己○○、丙○○殺
    人云云。被告丁○○固不否認於上述乙○○發生碰撞、己○○、丙○○持西瓜刀砍殺被害人吳偉升之時在場之事實，惟
    矢口否認有何幫助殺人之故意，辯稱：不知道陳、林二人持
    有西瓜刀，並未在旁大喊「給他死」（台語）云云。
參、本院認定事實之理由及依據：
  一被害人吳偉升於右揭時、地遭被告己○○、丙○○分持西瓜
    刀殺死乙節，迭據被告己○○、丙○○於警詢、偵查及本院
    審理時均供承在卷。又被害人吳偉升身上確受有如附表所示
    達十二處之刀砍切傷等情，此業據檢察官督同法務部法醫研
    究所法醫師相驗，並有相驗屍體證明書、勘驗筆錄、驗斷書
    各一份、相驗照片六幀、兇案現場照片十幀可證 (見相驗卷
    第十至十九頁、警卷第八七頁至第九一頁)，而證人即共同
    被告丁○○亦於本院結稱看到被告己○○及丙○○持刀砍殺
    被害人吳偉升等語（參見本院九十五年七月二十日審判筆錄
    ），經互核均與被告己○○、丙○○上開所供相符，足認被
    告己○○及丙○○確持西瓜刀，在和緯路人行道上砍殺被害
    人吳偉升致死，而被告己○○及丙○○上開所供，應堪採信
    。
  二證人即共同被告丙○○於本院審理時結稱：案發當天離開一
    心KTV時，四人約好同往其位於臺南市安南區之住處，其將
    西瓜刀藏於衣袖中，己○○則將西瓜刀放在機車腳踏板以雙
    腳夾住，乙○○及丁○○均騎車在其後方轉頭可見之距離，
    後來其與己○○和吳偉升發生口角時，乙○○及丁○○即慢
    慢接近，其自衣袖拉出西瓜刀時，吳偉升見狀即加速離去，
    乙○○及丁○○均有看到其持刀，因其與己○○共騎一輛機
    車速度較慢，乙○○及丁○○各騎一輛速度較快而自吳偉升
    後方追去，後來到案發現場，看到乙○○的車子及吳偉升的
    車子均倒在地上，丁○○的車停在前面，案發過程中，乙○○及丁○○均未將被害人吳偉升之人、車扶起，後來四人一
    起至其位於安南區之租屋處，於途中在北安橋將西瓜刀二把
    丟掉等語（參見本院九十五年八月十四審理筆錄）。證人即
    共同被告己○○亦於檢察官偵查時結稱：其與丙○○自花圃
    取出西瓜刀時，丁○○就有看到，後將西瓜刀置於機車腳踏
    板，途中乙○○騎機車超越時，有看到其機車上之西瓜刀等
    語（參見臺灣臺南地方法院檢察署九十五年度偵字第五一七
    八號卷第九九頁）。茲參照上開證人即共同被告丙○○、己○○之證述內容，足認共同被告乙○○、丁○○二人主觀上
    早已知悉共同被告己○○及丙○○均持有西瓜刀，並因見聞
    吳偉升與被告己○○、丙○○發生口角，進而追逐被害人吳
    偉升之機車，而較被告己○○及丙○○稍早抵達案發現場，
    案發過程中亦未扶起被害人吳偉升之人、車，案發後被告四
    人仍一同前往被告丙○○租屋處之事實。是本件被告乙○○
    與丁○○於案發前，業已知悉被告丙○○、己○○均持有西
    瓜刀，並追逐與被告陳、林二人發生口角之被害人吳偉升所
    駛機車，應可認定。
  三次查，證人戊○○於本院審理時結稱：在南二中的時候，只
    有一輛二人相載之機車追其與被害人，到和緯路的時候，有
    一個自己騎一輛機車的追來，吳偉升為閃那個人而繞過垃圾
    車時，又有另外一輛不同的機車出現而將其與吳偉升共乘的
    機車撞倒，共有三台機車同在和緯路現場，來撞其與吳偉升
    乘坐的機車之人是故意衝撞的，因為一撞到後，該人立即棄
    車跑走等語（參見本院九十五年七月二十日審理筆錄），並
    有被告四人與被害人吳偉升行進路線動向之案發現場圖二紙
    在卷可佐（參見警卷第八五、八六頁）；證人即共同被告丁○○則結稱：其先到案發現場，然後是乙○○、最後是丙○○與己○○，有看到乙○○騎車撞吳偉升機車，並在二車相
    撞前先跳車，丙○○及己○○砍殺吳偉升時，乙○○在旁觀
    看，未出手，亦未說話等語（參見本院九十五年七月二十日
    審理筆錄）。茲互核參照證人戊○○及共同被告丁○○之證
    述內容，並佐以案發現場圖上所載之行進路徑，足認被告乙○○確有駕車逆向駛至對向車道，進而衝撞吳偉升之機車，
    且於二車碰撞前跳車，且發生碰撞後亦未報案，更未扶起被
    害人吳偉升人、車，應可認定。揆諸被告乙○○於衝撞前尚
    知跳車以自保，是本件被告乙○○確係故意衝撞被害人吳偉
    升所駕駛機車，藉此阻礙被害人吳偉升駕車繼續逃離，應無
    疑義。被告乙○○辯稱非故意衝撞云云，顯係卸責之詞，不
    足採信。
  四查證人即共同被告己○○於偵查時結稱：其與丙○○在案發
    現場砍殺丁○○時，丁○○有大喊「給他死」（台語）三至
    五聲等語（參見臺灣臺南地方法院檢察署九十五年度偵字第
    五一七八號卷第八三頁）；證人即共同被告丙○○亦於偵查
    中結稱：與己○○砍殺吳偉升之前，丁○○在現場喊「給他
    死」等語（參見臺灣臺南地方法院檢察署九十五年度偵字第
    五一七八號卷第八五頁）。茲互核參酌證人即共同被告丙○○、己○○供述內容，足認被告丁○○確於共同被告砍殺被
    害人吳偉升過程中，於現場大喊「給他死」（台語），應可
    認定。被告丁○○辯稱未喊「給他死」等語，顯不足採信。
  五茲互相參稽上開證人之證述內容，及被告追逐被害人吳偉升
    路徑圖，而自國立臺南二中至案發地點，距離長達數百公尺
    ，足認被告等人必也追至被害人始肯罷手；再者，查市售西
    瓜刀刀刃鋒利，此為一般公眾所周知之事，被告己○○、丙○○追至被害人吳偉升遭被告乙○○撞倒之案發地點後，即
    分持西瓜刀猛砍被害人吳偉升，致被害人吳偉升倒地始罷手
    離去，並造成被害人吳偉升如附表所示傷勢，而案發現場，
    血跡斑斑，有現場照片可佐（參見警卷第八十七頁至九十二
    頁），再者，按臟器為人體要害，而參以被害人吳偉升所受
    如附表所載之傷勢，深度均甚深，不僅脊柱、肋骨均遭砍斷
    ，甚至連脾臟均係遭砍切外露，足認被告己○○、丙○○均
    朝被害人吳偉升之要害下手，且力道甚重，確有致被害人吳
    偉升於死之犯意，要屬無疑，被告己○○及丙○○辯稱：並
    無殺害被害人吳偉升之犯意云云，顯不可採。再者，被告丁○○及乙○○因被告己○○及丙○○共乘一車，速度較慢，
    而各騎一台機車追逐被害人吳偉升，被告乙○○以機車衝撞
    被害人吳偉升所騎機車，並於衝撞前跳車以免受傷，於碰撞
    後，亦未扶起被害人吳偉升之人、車，致被害人吳偉升因無
    法逃離而被砍殺，在場之被告乙○○、丁○○均未報警或出
    聲阻止其後趕到的被告己○○與丙○○砍殺被害人吳偉升，
    以救助被害人吳偉升使其倖免於難，二人反好整以暇在旁觀
    看被告己○○與丙○○砍殺被害人吳偉升經過，被告丁○○
    甚至在旁助勢大喊「給他死」台語，待被告陳、林二人砍殺
    完畢後，再與被告己○○、丙○○依原訂計劃同往被告丙○○租屋處，是認被告己○○與丙○○之殺人行為，均未違反
    被告乙○○與丁○○之認知範圍，被告丁○○、乙○○確係
    以幫助被告己○○及丙○○殺人之意思而為上開之幫助行為
    ，應可認定，被告乙○○、丁○○二人及辯護意旨辯稱無幫
    助殺人犯意云云，均不足採信。
  六綜上所述，被告己○○、丙○○既持刀砍殺被害人吳偉升致
    死，而砍殺之傷勢多達十二處，有多處深已斷骨且嚴重及內
    臟，下手之力道甚重，於被害人吳偉升不支倒地後始罷手等
    情，在在足證本件被告己○○及丙○○確基於殺人之犯意，
    殺害被害人吳偉升致死，二人殺人犯行，事證明確；而被告
    乙○○以機車衝撞被害人吳偉升倒地，使被告己○○、丙○○得以追獲被害人吳偉升，進而持刀砍殺，及被告丁○○在
    被告己○○、丙○○砍殺害人之際，在旁大喊「給他死」（
    台語），亦足認被告乙○○及丁○○幫助殺人犯行，事證明
    確，均應依法論科。
肆、核被告丙○○、己○○所為，均係犯刑法第二百七十一條第
    一項之殺人罪。被告丙○○、己○○二人持西瓜刀，基於一
    個單一之殺人犯意，接續砍殺被害人吳偉升共達十二次，致
    生如附表所示之十二處之傷勢，核為一個殺人行為所接續實
    施之數個動作，應為接續犯而認係單純一罪。二人間就殺人
    犯行，有犯意聯絡及行為之分擔，應依刑法第二十八條論以
    共同正犯。核被告張宗興、乙○○所為，係犯刑法第三十條
    第一項前段、第二十八條、第二百七十一條第一項之幫助共
    同殺人罪，二人均應依刑法第三十條第二項規定減輕其刑。
    又被告丙○○有如事實欄所載之前科，有臺灣高等法院被告
    前案紀錄表一紙在卷可憑，其於有期徒刑執行完畢後五年內
    ，再犯本件有期徒刑以上之罪，不論依修正前或修正後刑法
    之規定，均構成累犯，爰依修正後刑法第二條第一項前段規
    定，適用修正前（即行為時）刑法第四十七條第一項論以累
    犯，加重其刑，惟刑法第二百七十一條第一項之法定刑中有
    無期徒刑及死刑，依刑法第六十四條、第六十五條之規定，
    無期徒刑及死刑均不得加重，併予敘明。爰審酌被告四人之
    素行與被害人吳偉升僅係因互看不順眼而起口角，即萌生殺
    機，被告乙○○故意以機車衝撞被害人吳偉升倒地，以利被
    告己○○、丙○○砍殺被害人，及被告丙○○、己○○追砍
    被害人吳偉升次數多達十二刀，砍殺部位甚有多處為臟器之
    要害部位，下手力道甚猛、深及斷骨，並致被害人吳偉升死
    亡之結果，被告丁○○尚在一旁大喊「給他死」予以助勢，
    渠等惡性非輕，且犯後均否認犯行，顯無悔意，及公訴人亦
    對被告己○○、丙○○具體求處無期徒刑等一切情狀，各量
    處如主文所示之刑，以昭炯戒。又按宣告死刑或無期徒刑者
    ，宣告褫奪公權終身，刑法第三十七條第一項定有明文，係
    採絕對宣告制，屬於強制規定之一種。是本件被告丙○○、
    己○○均應依法宣告褫奪公權終身。
    至行兇所用之西瓜刀二支，雖係供被告犯罪所用且為被告所
    有，惟均未扣案，且非違禁物，爰不另為沒收之宣告，併此
    敘明。
據上論斷，依刑訴訟法第二百九十九條第一項前段，刑法第三十
條第一項前段、第二項、第二十八條、刑法第二百七十一條第一
項、第三十七條第一項、修正前刑法第四十七條，判決如主文。
本案經檢察官陳昆廷偵查後提起公訴；檢察官黃銘瑩到庭執行職
務。
中    華    民    國      95    年    8    月   24    日
                  刑事第八庭  審判長法  官  蘇義洲
                                    法  官  徐文瑞
                                    法  官  洪士傑
以上正本證明與原本無異。
如不服本判決，應於收受送達後10日內向本院提出上訴書狀（應
附繕本）。
                                    書記官  王政煌
中    華    民    國    95    年    8     月    25    日
 附表：被害人吳偉升所受之傷勢
┌──┬────────────────────────┐
│編號│傷勢                                            │
├──┼────────────────────────┤
│壹  │背腰臀部（背部共砍切傷四刀）                    │
├──┼────────────────────────┤
│一  │背脊部距肩線十三公分左右走向砍切傷長28×寬8×深6│
│    │公分皮肌瓣狀裂開，脊柱及肋骨切斷、左肺切傷塌陷出│
│    │血                                              │
├──┼────────────────────────┤
│二  │背脊部距肩線25公分砍切傷左右走向26.5×6.5×5公分│
│    │皮肌瓣狀裂開脊柱及肋骨斷裂                      │
├──┼────────────────────────┤
│三  │背脊部距肩線25公分砍切傷2─8點鐘方向23×3×4公分│
│    │砍切傷脾臟外露切開出血 。與前傷交會呈Y字型裂傷。│
├──┼────────────────────────┤
│四  │右肩胛下部左右走向距肩線37公分砍傷5×1.5公分。  │
├──┼────────────────────────┤
│貳  │四肢部（左上臂、肘共刀砍傷四刀；左大腿共刀砍傷四│
│    │刀）                                            │
├──┼────────────────────────┤
│一  │左上臂、肘共刀砍傷四刀                          │
├──┼────────────────────────┤
│(一)  │左上臂三角肌及上臂外後緣刀砍傷前後走向長15×寬5 │
│    │×深5.5公分，肌皮瓣狀裂開，肱骨刀砍刻痕約3公分。│
├──┼────────────────────────┤
│(二)  │左上臂外緣刀砍傷前後走向12×4×3公分皮肌皮瓣狀裂│
│    │開。                                            │
├──┼────────────────────────┤
│(三)  │左肘關節刀砍傷12×4×5公分，皮瓣狀裂開，肘關節因│
│    │肱骨之內上髁遭砍斷切齊致關節脫落骨折。          │
├──┼────────────────────────┤
│(四)  │左前臂外緣近端近肘部刀砍傷前後走向8×4×3公分皮 │
│    │肌瓣狀裂開。                                    │
├──┼────────────────────────┤
│二  │左大腿共刀砍傷四刀                              │
├──┼────────────────────────┤
│(一)  │左大腿前部6×3公分左右走向砍傷。                │
├──┼────────────────────────┤
│(二)  │左部外緣上下走向砍切傷12×10×4公分皮肌裂開。   │
├──┼────────────────────────┤
│(三)  │左大腿外緣上下走向砍切傷30×10×10公分皮肌裂開。│
├──┼────────────────────────┤
│(四)  │左大腿遠端前外緣左右走向砍切傷24×10×6公分皮肌 │
│    │裂開，與前傷交錯呈星狀裂傷。                    │
└──┴────────────────────────┘
附錄本案論罪科刑法條全文
中華民國刑法第271條
殺人者，處死刑、無期徒刑或十年以上有期徒刑。
前項之未遂犯罰之。
預備犯第 1 項之罪者，處二年以下有期徒刑。


司法院資訊處製作；財團法人民間司法改革基金會備份。
